最　高　行　政　法　院　裁　定
　　　　　　　　　　　　　　　　　　 94年度裁字第02430號
抗　告　人　甲○○
相　對　人　臺中縣政府
代　表　人　乙○○
上列抗告人因與相對人臺中縣政府間有關教育事務事件，對於中
華民國93年11月4日臺中高等行政法院93年度訴字第449號裁定提
起抗告，本院裁定如下︰
    主  文
抗告駁回。
抗告訴訟費用由抗告人負擔。
　　理  由
一、按抗告法院認抗告為不合法或無理由者，應為駁回抗告之裁
    定。
二、本件抗告人於原法院起訴主張其係台中縣崇光國小教師，並
    擔任台中縣崇光國小教師會第七屆理事長，任期由92年8月
    1日起至93年7月31日止。教育部於92年9月9日公布教師法施
    行細則第24條之3第1項，略以：「各級教師會理事長、會務
    人員辦理教師會會務，學校應給予公假；其授課節數，依下
    列規定辦理：一、全國教師會及地方教師會理事長、會務人
    員，每週授課以四節為原則。二、高級中等以下學校教師會
    理事長，減授節數以每週應授節數之二分之一為原則；會務
    人員之減授節數，由主管教育行政機關與同級教師會協商訂
    定。」相對人台中縣政府就有關各校教師兼任教師會理事長
    及會務人員減授節數之經費補助及相關疑義彙陳教育部釋示
    ，並以92年10月22日府教學字第0920286194號函知台中縣各
    國民中學及小學並副知台中縣教師會，在未核復前各校已排
    定之教師授課節數仍予維持，以免影響課務推動，台中縣教
    師會認為相對人此舉已明顯違反教師法施行細則，且未能依
    法行政影響各校教師會會務推展運作，恐因各校教師會理事
    長權益受損而不斷衍生司法爭議，以92年11月4日92中縣教
    師字第349號函知相對人依法行政，不應因故延宕擱置。相
    對人以92年11月17日府教學字第0920306738號函說明，在相
    對人未獲得教育部明確回應前，已排定之各校教師授課節數
    仍宜維持現況。抗告人認相對人上開二函（即府教學字第09
    20286194號及第0920306738號函）已損害其依法應減授課節
    數之法律上權利與利益，提起提起訴願，經訴願不受理，乃
    提起本件行政訴訟，請求撤銷訴願決定及原處分（即上述二
    函），並請求命相對人作成補償其自92年9月11日起至93年
    1月17日止，應減授課節數而未減之授課鐘點費（超鐘點費
    ）新臺幣（下同）五萬五千三百八十元之行政處分。原法院
    以相對人上開二函係就有關教師法施行細則第24條之3修正
    條文減少教師會理事長授課節數所衍生之代課鐘點費減授課
    代課費用事件，於法令規定範圍內，就減授節數所生之代課
    鐘點費所為之一般性措施，並非就公法上具體事件所為之處
    置，非屬行政處分，又請求作成核給五萬五千三百八十元之
    行政處分部分，因抗告人並未先向相對人提出申請逕行提起
    本件課予義務訴訟，亦非適法等由，駁回抗告人之訴。
三、查相對人92年10月22日府教學字第0920286194號函謂：「有
    關各校教師兼任教師會理事長及會務人員減授節數乙節，本
    府已就經費補助及相關疑義彙陳教育部釋示，在未核復前各
    校已排定之教師授課節數仍予維持，以免影響課務推動」等
    語，又92年11月17日府教學字第0920306738號函謂：「查教
    師法施行細則第二十四條之三修訂條文對地方教師會及高級
    中等以下學校教師會理事長、會務人員每週授課節數係以『
    ．．．為原則』，另同條第四款：『公立高級中等以下學校
    教師會理事長減授節數所生之代課鐘點費，得由教育部酌予
    補助』，本府鑒於學期中各校教師授課節數均已排定，遽然
    減課勢必造成學校課務推動困擾，且本縣教師會理事長人數
    眾多，減授課所需之代課費用暨衍生之相關費用支出，若教
    育部未補助，將造成原已拮据之縣庫更形困窘，有關代課經
    費補助及會務人員認定等相關疑義，本府已向教育部請釋，
    在未獲得明確回應前，基於學生受教權益，仍宜維持現況」
    等語，由上開內容觀之，該2函係相對人就有關教師法施行
    細則第24條之3修正條文減少教師會理事長授課節數所衍生
    之代課鐘點費減授課代課費用事件，於法令規定範圍內，就
    減授節數所生之代課鐘點費所為之一般性措施，並非就公法
    上具體事件所為之決定或其他公權力措施而對外直接發生法
    律效果之單方行政行為，非屬行政處分甚明，抗告人主張該
    二函係行政處分云云，尚非有據。至於訴請判命相對人作成
    應減授課節數而未減之授課鐘點費部分，係屬於依法申請之
    案件，本件既未先向相對人請求而遭駁回，逕行起訴請求，
    於法不合。從而，原裁定駁回抗告人之訴，並無不合，其抗
    告難認有理由，應予駁回。
四、依行政訴訟法第104條、民事訴訟法第95條、第78條，裁定
    如主文。
中　　華　　民　　國　　94　　年　　11　　月　  10　　日
                  第四庭審判長法  官　趙　永　康
                              法  官　鄭　淑　貞
                              法  官　廖  宏  明
                              法  官　侯　東　昇
                              法  官  林  文  舟
以  上  正  本  證  明  與  原  本  無  異
中　　華　　民　　國　　94　　年　　11　　月　　11　　日
　　　　　　　　　　　　　　　書記官　王　褔　瀛
